【裁判字號】    97,交聲,384
【裁判日期】    971030
【裁判案由】    聲明異議
【裁判全文】
臺灣嘉義地方法院交通事件裁定         97年度交聲字第384號
原處分機關  交通部公路總局嘉義區監理所嘉義市監理站
異  議  人  甲○○
上列受處分人因違反道路交通管理處罰條例案件，對於交通部公
路總局嘉義區監理所嘉義市監理站中華民國97年9月23日所為之
處分（原處分案號：嘉監義裁字第裁76-LB0000000號）聲明異議
，本院裁定如下：
    主      文
原處分撤銷。
甲○○汽車駕駛人，行車速度，超過規定之最高時速二十公里以
上四十公里以下，處罰鍰新臺幣壹仟捌佰元，並記違規點數壹點
。
    理      由
一、按汽車駕駛人，行車速度，超過規定之最高時速者，處新臺
    幣（下同）1,200元以上2,400元以下罰鍰，並記違規點數1
    點，道路交通管理處罰條例第40條、第63條第1項第1款分別
    定有明文。是汽車駕駛人如有行車速度超過規定之最高時速
    20公里以上40公里以下之違規行為經警舉發，依道路交通管
    理處罰條例第40條、第63條第1項第1款、違反道路交通管理
    事件統一裁罰基準表（下稱基準表）之規定，須對該汽車駕
    駛人處以1,800元之罰鍰，並記違規點數1點。
二、本件異議人即受處分人甲○○所有車牌號碼0365-JC自小客
    車，於民國97年7月17日9時59分許，行經臺一線258.5K北向
    車道，經設置於該處之固定式雷達測速器自動拍攝採證，嗣
    經嘉義縣警察局交通隊警員檢視採證照片後，以受處分人有
    違反道路交通管理處罰條例第40條「限速50公里，經測時速
    75公里，超速25公里20以上未滿40公里」之違規行為為由，
    於97年8月6日製單舉發，經原處分機關調查結果，仍認受處
    分人確有前開違規行為，乃依道路交通管理處罰條例第40條
    、第63條第1項第1款、處理細則第44條第1項暨基準表之規
    定，於97年9月23日以嘉監義裁字第裁76-LB0000000號裁決
    書裁處受處分人罰鍰1,800元在案。
三、受處分人聲明異議意旨略以：依舉發採證照片以觀，照片中
    攝得其車輛外，其左前方約10餘公尺處另有一小貨車，且該
    處為一彎道，往北前進是向右彎曲的三線道大馬路，雷達測
    速器所發射雷達波的方向與彎道切線方向成一相當之夾角θ
    ，所測得車速沿雷達波的方向之分量再以此夾角推估原車速
    將會產生極大之誤差，尤其是θ很接近90度，車子又非行走
    「彎道之切線方向」，相當大之誤差便很容易產生。舉例而
    言，若θ在70度，而某人未按彎道切線方向行進使與雷達測
    速器所發射雷達波的方向成60度，若實際車速為時速50 公
    里，則雷達測速器將誤測為73.1km/hr（計算式：50xcos60
    /cos70 =73.1km/hr），測速誤差率為高估46.2％，是以彎
    道雷達測速儀器確實不易準確量測。因此，不論係其車輛或
    左前方車輛均有可能被正確或誤測為達到車速限速標準，使
    雷達測速儀器感應超速而啟動拍照，即不能排除本件係左前
    方該部貨車超速又變換車道，而其所駕車輛碰巧進入該「典
    型」違規區，發生隨機性之干擾，而導致誤測情形，爰聲明
    異議，請求撤銷原處分等語。
四、經查，受處分人對於其所有前揭車輛，於前開時間行經臺一
    線258.5K北向車道，該路段最高時速限制為50公里一節，並
    不爭執，而被告車輛經設置於該處之固定式雷達測速器感應
    測得時速為75公里而自動拍攝採證之事實，亦有雷達測速器
    所攝得之採證照片1張在卷可稽。受處分人雖以上情置辯，
    惟該路段所使用之雷達測速照相設備，其測速照相原理係以
    發射雷達波，依都卜勒原理由折回雷達波頻率之變化偵測時
    速，其雷達波已鎖定目標後，並不會因他車干擾而改變；又
    其雷達波感應取之採證照片角度也在雷達波感應範圍內，有
    其餘在同日不同車在雷達偵測範圍違規案例相片可資比對，
    因此，系爭違規車輛左前方之小貨車，並不在雷達波感應範
    圍，與本案並無關聯等情，業據嘉義縣警察局以97年9月4日
    嘉縣警交字第0970039941號函敘明在案，足見該雷達測速照
    相設備係依折回雷達波頻率變化之科學原理，感應有超速情
    狀，隨即鎖定目標，尚不致另有他部車輛同時進入感應範圍
    而改變鎖定方向之可能。況系爭違規車輛確實在該固定式雷
    達測試器之感應範圍內，有前揭函示提出相同地點之違規案
    例可資參照，當可認定系爭違規車輛因超速而遭該雷達測試
    器鎖定，進而啟動拍照至明。至受處分人再以雷達測速器所
    發射雷達波的方向與彎道切線方向成一相當之夾角θ，所測
    得車速沿雷達波的方向之分量再以此夾角推估原車速將會產
    生極大之誤差，足以影響該雷達測速器之正確性云云置辯，
    固有其論據。惟系爭雷達測速器業依據經濟部標準檢驗局規
    定取得檢定合格證書，證明其準確度符合國家標準，有合格
    證書1紙在卷可稽。再者，系爭雷達測速器係固定於臺一線
    258.5K北向道路某處，不論該設置地點距離彎道頂點距離若
    干，俱為固定不變，且由卷附違規舉證照片所示，受處分人
    所駕車輛亦循車道標線前進，尚難認合致受處分人所舉極端
    之例（假設θ在70度，某人又未按彎道切線方向行進使與雷
    達測速器所發射雷達波的方向成60度），而有雷達波與車輛
    行進方向之角度不同而導致測速誤差之情形，綜上，受處分
    人上開辯詞，尚難採信。本件事證明確，受處分人之違規行
    為堪可認定。
五、按關於刑事訴訟程序上所謂「不利益變更禁止」原則，應僅
    限於原判決適用法條並無不當時，始有其適用，若原判決適
    用法條不當而應予撤銷者，上級審自非不得諭知較重於原審
    判決之刑，以資適法，此即為刑事訴訟法第370條：「由被
    告上訴或為被告利益而上訴者，第二審法院不得諭知較重於
    原審判決之刑。但因原審判決適用法條不當而撤銷之者，不
    在此限」規定意旨之所在。而依道路交通管理處罰條例第89
    條規定，法院受理交通事件，準用刑事訴訟法之規定，道路
    交通案件處理辦法第20條前段亦明定：「交通法庭認為聲明
    異議有理由或聲明異議雖無理由，而原處分不當或違法者，
    應以裁定將原處分經聲明異議部分撤銷，並自為裁定」，足
    徵原處分機關之處分如有不當及違法時，交通法庭亦得撤銷
    原處分另為適法之裁定，尚無不利益變更禁止原則之適用。
    從而，受處分人確有駕駛車輛，其行車速度超過規定最高時
    速20公里以上40公里以下之違規行為，而違反道路交通管理
    處罰條例第40條之規定。原處分機關予以裁罰，固非無見，
    惟漏未依同條例第63條第1項第1款規定併記違規點數1點，
    尚難認為允當。是本件異議雖無理由，惟原處分既有上述不
    當，自應由本院將原處分撤銷，並依據道路交通管理處罰條
    例第40條、第63條第1項第1款及基準表等規定，裁處受處分
    人罰鍰併記違規點數如主文第二項所示，以資適法。
據上論斷，應依道路交通案件處理辦法第20條前段，裁定如主文
。
中    華    民    國    97    年    10    月    30    日
                  交通法庭法  官  王慧娟
上列正本證明與原本無異。
如不服本裁定，應於裁定送達後5日內向本院提出抗告狀（應附
繕本）。
中    華    民    國    97    年    10    月    30    日
                          書記官  黃子祝


司法院資訊處製作；財團法人民間司法改革基金會備份。
